【裁判字號】    98,台上,7776
【裁判日期】    981224
【裁判案由】    違反毒品危害防制條例
【裁判全文】
最高法院刑事判決            九十八年度台上字第七七七六號
上  訴  人  甲○○
上列上訴人因違反毒品危害防制條例案件，不服台灣高等法院台
中分院中華民國九十八年十月二十七日第二審判決（九十八年度
上訴字第二０三二號，起訴案號：台灣台中地方法院檢察署九十
八年度偵字第一四一九九號），提起上訴，本院判決如下：
    主  文
上訴駁回。
    理  由
一、販賣第一級毒品部分
按刑事訴訟法第三百七十七條規定，上訴於第三審法院，非以判
決違背法令為理由，不得為之。是提起第三審上訴，應以原判決
違背法令為理由，係屬法定要件。如果上訴理由書狀並未依據卷
內訴訟資料，具體指摘原判決不適用何種法則或如何適用不當，
或所指摘原判決違法情事，顯與法律規定得為第三審上訴理由之
違法情形，不相適合時，均應認其上訴為違背法律上之程式，予
以駁回。本件上訴人甲○○上訴意旨略稱：(一)、上訴人各次販賣
第一級毒品海洛因之犯行，除原判決附表一編號六所示係販賣價
值新台幣（下同）三千元之海洛因予林宏銘外，其餘每次販賣所
得均為一千元，次數非多，獲利微薄，無從與大、中盤毒梟比擬
，若處以販賣第一級毒品罪之法定最低本刑，仍嫌過重，客觀上
足以引起一般人之同情，原判決認無刑法第五十九條規定之適用
，恐非妥適。(二)、原判決認上訴人於偵查及審判中均自白，應適
用修正後毒品危害防制條例第十七條第二項規定減輕其刑。然原
判決就上訴人所犯如原判決附表一編號１至７各罪，所處之刑與
第一審判決所處之刑度相同，顯然並未減輕其刑，自屬違背法令
。(三)、上訴人所犯販賣第一級毒品各罪，法定本刑為死刑、無期
徒刑，依法不得加重，然原審均依累犯規定加重其刑，自屬違法
等語。
惟查：本件原判決認定上訴人有原判決事實欄所載，先後販賣第
一級毒品海洛因予廖國棟、彭名偉、陳沐川、林宏銘之犯行（詳
如原判決附表一編號１至７所示），係依憑上訴人之自白，證人
廖國棟、彭名偉、陳沐川、林宏銘之證言，通訊監察譯文、通聯
調閱查詢單、行動電話介面翻拍照片、扣押物品目錄表、刑案現
場測繪圖、現場照片、電話通聯紀錄表等證據資料，為綜合之判
斷。並說明上訴人受徒刑執行完畢後，五年以內故意再犯上述各
罪，除法定刑為死刑、無期徒刑部分，依法不得加重外，餘均依
法加重其刑。上訴人於偵查及審判中均自白全部犯行，均應依修
正後毒品危害防制條例第十七條第二項之規定減輕其刑，並先加
後減。因而撤銷第一審關於販賣第一級毒品部分之判決，改判仍
論處上訴人販賣第一級毒品七罪罪刑（均累犯，處刑均如原判決
附表一編號１至７所示，其中編號６部分處有期徒刑十五年三月
外，其餘六罪均處有期徒刑十五年二月）。已詳細敘述其所憑之
證據及認定之理由，所為論斷，俱有卷存證據資料可資覆按，並
無採證或認定事實違背經驗法則或論理法則，或其他違背法令之
情形。另查：(一)、刑法第五十九條之酌量減輕其刑，必於犯罪之
情狀，在客觀上足以引起一般人之同情，認為即予宣告法定最低
度刑，猶嫌過重者，始有其適用。被告犯罪之情狀是否顯可憫恕
，而得適用刑法第五十九條規定酌量減輕其刑，係事實審法院之
職權，除其裁量權之行使，明顯違反比例原則外，不得任意指為
違法。本件原判決以上訴人販賣海洛因達七次之多，非偶一為之
，嚴重危害政府對毒品之查禁，並無顯可憫恕之處，因認第一審
法院就上訴人販賣第一級毒品各罪，均依刑法第五十九條規定減
輕其刑，自有未洽，業於理由四詳細敘明其所憑之論據。原判決
此項職權之裁量行使，核無違反比例原則情事，自不得任意指為
違法。(二)、原審就上訴人所犯販賣第一級毒品七罪，依修正後毒
品危害防制條例第十七條第二項減輕其刑後，除其中如原判決附
表一編號６部分處有期徒刑十五年三月外，其餘如原判決附表一
編號１至５及編號７所示六罪，均各處有期徒刑十五年二月，與
販賣第一級毒品罪之法定刑相較，自均已依法減輕其刑。又第一
審判決係就上訴人所犯販賣第一級毒品各罪，依刑法第五十九條
規定酌量減輕其刑；原審則認上訴人犯罪情狀無刑法第五十九條
所定情形，改依修正後刑法第十七條第二項規定予以減輕其刑，
並非認上訴人符合上述兩種減刑事由，而遞減其刑，故原審就上
訴人所犯販賣第一級毒品各罪所量處之刑度與第一審相同，亦無
違法可言。上訴意旨指稱原判決實際未予減刑云云，要屬誤會。
(三)、原判決於理由四已說明上訴人受徒刑執行完畢後，五年以內
故意再犯上述有期徒刑以上之罪，均為累犯，「除販賣第一級毒
品罪之法定刑為死刑、無期徒刑部分，依法不得加重外」，餘均
依法加重其刑等旨。上訴意旨指稱原判決就上訴人所犯販賣第一
級毒品各罪法定刑死刑、無期徒刑部分，均依累犯規定加重其刑
云云，顯與卷內實際訴訟資料不符，自非適法之上訴理由。綜上
，本件上訴核與法律規定得為第三審上訴理由之違法情形，不相
適合。此部分上訴違背法律上之程式，應予駁回。
二、轉讓第一級毒品部分
查第三審上訴書狀，應敘述上訴之理由，其未敘述者，得於提起
上訴後十日內補提理由書於原審法院，已逾上述期間，而於第三
審法院未判決前仍未提出上訴理由書狀者，第三審法院應以判決
駁回之，刑事訴訟法第三百八十二條第一項、第三百九十五條後
段規定甚明。本件上訴人因違反毒品危害防制條例案件，不服原
審判決，於民國九十八年十一月十日提起上訴，其中關於轉讓第
一級毒品部分，並未敘述理由，迄今逾期已久，於本院未判決前
仍未提出，依上開規定，其上訴自非合法，應予駁回。
據上論結，應依刑事訴訟法第三百九十五條，判決如主文。
中    華    民    國  九十八  年   十二   月  二十四  日
                      最高法院刑事第五庭
                          審判長法官  陳  正  庸
                                法官  林  秀  夫
                                法官  宋      祺
                                法官  陳  祐  治
                                法官  林  瑞  斌
      本件正本證明與原本無異
                                      書  記  官
中    華    民    國  九十八  年   十二   月  二十八  日
                                                      R


司法院資訊處製作；財團法人民間司法改革基金會備份。
